【裁判字號】    98,消債抗,81
【裁判日期】    980401
【裁判案由】    聲請更生程序
【裁判全文】
臺灣高雄地方法院民事裁定            98年度消債抗字第81號
抗  告  人  甲○○
上列抗告人因聲請更生程序事件，對於民國98年1 月14日本院97
年度消債更字第1213號裁定提起抗告，本院裁定如下：
      主     文
抗告駁回。
抗告程序費用新臺幣壹仟元由抗告人負擔。
      理     由
一、抗告意旨略以：抗告人有不能清償債務情事，前已提出債權
    人清冊，以書面向最大債權金融機構台新商業銀行股份有限
    公司（下稱台新銀行）請求共同協商債務清償方案，於民國
    95年11月間協商成立並約定每月償還新臺幣（下同）20,907
    元，惟因抗告人每月收入僅31,500元，除個人生活費用每月
    7,000元及房貸17,200元外，尚須扶養1子，每月支出扶養費
    用3,000 元，其收入扣除一般生活支出後，顯無法再繼續履
    行原協議條件，而於97年5 月起毀諾。然原審裁定漏未審酌
    抗告人每月尚需繳納房貸利息，並誤認抗告人尚有兼職收入
    每月3000元至5000元，而以抗告人每月餘款尚足以支付銀行
    之還款方案為由駁回抗告人之更生聲請。原審裁定未查，遽
    為不利之認定，自有未洽，爰依法提起本件抗告，並聲明：
    原裁定廢棄，並准為更生之聲請。
二、按債務人與金融機構協商成立者，不得聲請更生或清算，但
    因不可歸責於己之事由，致履行顯有重大困難者，不在此限
    ；本條例施行前，債務人依金融主管機關協調成立之中華民
    國銀行公會會員辦理消費金融案件無擔保債務協商機制與金
    融機構成立之協商，準用前項之規定，消費者債務清理條例
    第151 條第5 項、第6 項分別定有明文。衡諸債之關係，係
    以當事人間之信賴關係為基礎，為社會經濟組織之重要支柱
    ，故當事人於以法律行為追求自己之利益之際，亦應顧及對
    方之利益，並考量債權債務在社會上之作用，本於誠實及信
    用之原則，行使債權及履行債務。是對於已陷入經濟上困境
    之消費者，若任其於惡性循環之債務窘境中自生自滅，將衍
    生嚴重之社會問題，難以維持安定之社會經濟秩序，故為兼
    顧債權人、債務人雙方之利益，對陷於經濟上困境之消費者
    ，乃允其於消費者債務清理條例施行後，得選擇以重建型之
    更生程序或清算型之清算程序清理其債務，藉以妥適調整債
    務人與債權人及其他利害關係人間之權利義務關係，保障債
    權人獲得公平受償，並謀求消費者經濟生活之重建復甦機會
    。惟對於已與金融機構協商成立，或於本條例施行前，已依
    金融主管機關協調成立之中華民國銀行公會會員辦理消費金
    融案件無擔保債務協商機制與金融機構成立協商之債務人，
    若非因不可歸責於己之事由，致履行顯有重大困難，僅係為
    圖謀減免債務，而不為債務之履行，自有違債權契約為誠信
    契約之本旨，故依消費者債務清理條例第151 條第6 項準用
    同條第5 項前段之規定，不得聲請更生或清算，始能避免肇
    致道德危險。次按聲請更生或清算不合程式或不備其他要件
    者，法院應以裁定駁回之，但其情形可以補正者，法院應定
    期間先命補正，消費者債務清理條例第8 條亦有明文規定。
三、經查：
  (一)抗告人於95年間曾與台新銀行協商成立，並自97年5 月起
      毀諾不再繼續還款，惟上開協商因有元大商業銀行之房貸
      債務並未加入協商，抗告人於97年8 月間日提出含有擔保
      與無擔保債務之債權人清冊向元大商業銀行申請前置協商
      ，並經以前曾參與前置協商成立或銀行公會協商機制成立
      為由通知協商不成立，有前置協商不成立通知書1 份在卷
      為憑（原審卷第111 頁），應認真實。
  (二)抗告人主張每月需繳納房貸本金及利息共17,200元，並提
      出匯款單為證（原審卷第36頁），已足認定。惟抗告人之
      配偶侯錦郎並非無業，此有侯錦郎95、96年度綜合所得稅
      各類所得資料清單在卷可查（原審卷第88頁），故侯錦郎
      除個人生活費用支出外，每月尚有餘款得與抗告人共同支
      出房貸，非得由抗告人單獨主張。又抗告人雖主張現已無
      兼職收入可供支應，惟抗告人均無申報所得資料，此有抗
      告人之95、96年綜合所得稅各類所得資料清單在卷為證，
      則原審認定抗告人所得均以抗告人陳報及提出之收入切結
      書為據，抗告人於原審既已自承其有兼職收入，則非得再
      以相斥之陳述作為抗告理由，況抗告人於原審主張尚須支
      出其子之扶養費用，惟抗告人之子現已成年，此有其戶籍
      謄本在卷可查，則抗告人之子應已有謀生能力而無須抗告
      人之扶養，抗告人自有較先前為高之清償能力，則抗告人
      之抗告理由，均非可採。且債務人為了償還債務，必須經
      歷履行期間較不寬裕之經濟生活，然此乃債務人於負擔債
      務時即得預見，是依誠實及信用之原則，債務人於有履行
      可能性時，仍應誠實勤勉地履行債務，故難僅憑抗告人空
      言主張其每月收入不符必要生活支出云云，而遽認抗告人
      有不能清償之虞之情形。
四、綜上，抗告人並無不能清償債務或不能清償之虞之情事，原
    裁定駁回抗告人更生之聲請，於法並無違誤，抗告意旨猶執
    前詞，指摘原裁定不當，為無理由，應予駁回。
五、據上論結，本件抗告為無理由，依消費者債務清理條例第11
    條第2 項、第15條，民事訴訟法第495 條之1 第1 項、第44
    9 條第1 項、第95條、第78條，裁定如主文。
中    華    民    國    98    年    4     月     1    日
                  民事第四庭    審判長法  官   林玉心
                                      法  官   郭文通
                                      法  官   陳樹村
以上為正本係照原本作成。
本件裁定不得抗告。
中    華    民    國    98    年    4     月     1    日
                                      書記官   葉姿敏


司法院資訊處製作；財團法人民間司法改革基金會備份。
